---
title: 'Проект SQL: Анализ оттока клиентов банка'
author: "Изгарова Анна, aiizgarova"
output: 
  html_document:
    code_folding: hide
---

```{r setup, include=FALSE}
knitr::opts_chunk$set(message = FALSE, warning=FALSE, echo = F, comment='')
```

## Задача

Отток клиентов банка. Требуется определить, с чем связано то, что клиенты не заключают новые договоры. Tакже необходимо предложить вариант - как сократить уход клиентов. Удержания клиентов, повышения их уровня лояльности важно для сбережения ресурсов на привлечение новых клиентов.

## Анализ

### Данные и логика анализа

В отчете используются данные из базы данных MariaDB --> dbname='bank'. Подключение к ним происходит при помощи SQL.
```{r}
library(DBI)
library(RMariaDB)
library(RSQLite)
library(tidyverse)
library(tidymodels)
library(RColorBrewer)
library(vip)
library(plotly)
con <- dbConnect(RMariaDB::MariaDB(), 
                 user='studentminor', 
                 password='DataMinorHSE!2020', 
                 dbname='bank', 
                 host='34.88.193.134',
                 port = 3306)
```

Используя SQL-запрос, посмотрим на пропорцию оттока клиентов:


```{r}
knitr::kable(dbGetQuery(con, "SELECT Exited, COUNT(*) AS count FROM portfolio GROUP BY Exited") %>% summarise(Exited = Exited, proportion = count/sum(count)),align = 'l',col.names = c("Уход клиента","Доля от общего количества"))
```
Около 20% клиентов уходят.  
Можно предположить, что этот показатель будет различаться в зависимости от географии. Тогда можно рассмотреть задачу сокращения оттока клиентов по конкретной стране, чтобы найти какой-то наиболее подверженный риску филиал банка.      
Рассмотрим распределение, полученное из данных так же при помощи SQL-запроса: 
```{r}
outflow_contries =dbGetQuery(con,
"SELECT Country, Exited
FROM profile 
INNER JOIN portfolio ON portfolio.CustomerId=profile.CustomerId 
INNER JOIN country ON profile.CountryId=country.CountryId") %>% group_by(Country, Exited) %>%  summarise(n = n())

```

```{r}

plot_ly(
  x = c("Франция", "Германия", "Испания"),
  y = c(round(810/(4204+810),2), round(814/(1695+814),2), round(413/(2064+413),2)),
  name = "Страны",
  type = "bar") %>% 
  layout(title = "Отток клиентов в зависимости от страны",
         xaxis = list(title = ""),
         yaxis = list(title = "Доля оттока"))


```
В Германии клиенты банка уходят чаще. Для сужения анализа следует выбрать группу клиентов, чья страна указана как "Германия". 

## Модель
Для предсказания оттока строятся две модели. Их точности сравниваются и выбирается лучшая модель из двух. Из базы данных выгружаются выборка резидентов Германии, выбираются только необходимые для анализа переменные. Данные разбиваются на тестовую и обучающую выборки. 
Что касается технической подготовки данных: устраняются скоррелированные количественные переменные, категориальные преобразуются в дамми-переменные, данные нормируются, некоторые - логарифмируются.

```{r}
germany = dbGetQuery(con, "SELECT 
Gender,Age,EstimatedSalary,CreditScore,Tenure,Balance,
NumOfProducts,HasCrCard,IsActiveMember,Exited
FROM profile 
INNER JOIN portfolio ON portfolio.CustomerId=profile.CustomerId 
INNER JOIN country ON profile.CountryId=country.CountryId
WHERE Country = 'Germany'") 

dbDisconnect(con)
```

```{r}
# меняю типы
# germany = germany %>% mutate_if(as.character, as.factor)
germany$Gender = as.factor(germany$Gender)
germany$HasCrCard = as.factor(germany$HasCrCard)
germany$IsActiveMember = as.factor(germany$IsActiveMember)
germany$Exited = as.factor(germany$Exited)
```

```{r}
# Разбиваю на тестовую и обучающую выборки
germany_split <- initial_split(germany, 
                            prop = 0.7, 
                            strata = Exited)

germany_training <- germany_split %>% training()
germany_test <- germany_split %>% testing()
```

```{r}
#подготовка данных
germany_recipe = recipe(Exited~., data =germany_training) %>% 
  step_corr(all_numeric(), threshold = 0.8) %>% 
  step_log(c(EstimatedSalary, Balance)) %>%
  step_normalize(all_numeric()) %>%
  step_dummy(all_nominal(), -all_outcomes())
```
Для оценки качества моделей используются метрики: sensitivity, specificity, roc_auc.

```{r}
# Create a custom metric function
germany_metrics <- metric_set(sens, spec, roc_auc)
```

#### Логистическая регрессия
```{r}
# создаю логистическую регрессию
logistic_model <- logistic_reg() %>% 
  set_engine('glm') %>% 
  set_mode('classification')

# создаю воркфлоу
germany_wkfl <- workflow() %>% 
  add_model(logistic_model) %>% 
  add_recipe(germany_recipe)
 
# тренирую воркфлоу
germany_wkfl_fit <- germany_wkfl %>%
  last_fit(split = germany_split)

# собираю предсказания
# germany_wkfl_fit  %>%  collect_predictions()

# вычисляю metrics cet
knitr::kable(germany_metrics(germany_wkfl_fit  %>% collect_predictions(),
                truth = Exited,
                estimate = .pred_class,  
                .pred_0),align = 'l',col.names = c("Метрика","Estimator","Estimate"))
```


#### Дерево 
```{r}
dt_model <- decision_tree() %>% 
  set_engine('rpart') %>% 
  set_mode('classification')

# создаю воркфлоу
germany_tree_wkfl <- workflow() %>% 
  add_model(dt_model) %>% 
  add_recipe(germany_recipe)
 
# тренирую воркфлоу
germany_tree_fit <- germany_tree_wkfl %>%
  last_fit(split = germany_split)

# вычисляю metrics set
knitr::kable(germany_metrics(germany_tree_fit %>% collect_predictions(), 
                truth = Exited,
                estimate = .pred_class,  
                .pred_0),align = 'l',col.names = c("Метрика","Estimator","Estimate"))
```

Судя по ROC_AUC дерево в нашем случае предсказывает отток лучше логистической регрессии. Выбираем дерево.

### Симуляция

Следует предложить меры сокращения оттока, а также смоделировать их внедрение, чтобы выяснить, становятся ли клиенты более лояльными. Для этого произведем оценку важности каждой переменной, влияющей на итог:  

```{r}
library(vip)
germany_tree_fit %>%
  extract_fit_parsnip() %>%
  vip(aesthetics = list(fill = "steelblue3"))+
  theme_bw()
```

  
Из графика видно, что важным оказалось количество продуктов банка, используемых клиентом (2-я строка).

#### Предложение:
Рекоммендовать клиентам новые продукты - повысить количество продуктов, которыми пользуется клиент (кредитов, карт, счетов). Например, заключить страховку, открыть инвестиционный счет, сберегательный счет или подключиться к мобильному оператору банка. Это должно повысить лояльность клиента и увеличить издержки клиента на выход из экосистемы банка. 


Поэкспериментируем. Попробуем предложить 1 продукт банка клиентам, которые сейчас пользуются только одним продуктом банка. Считаем, что с вероятностью 7% клиенты соглашаются пользоваться этим +1 продуктом.   

```{r}
test_exp = germany_test

test_exp$NumOfProducts[test_exp$NumOfProducts == 1 ] = 
  sample(c(1, 2), 
  size = length(test_exp$NumOfProducts[test_exp$NumOfProducts == 1 ]),
  replace = T, prob = c(0.93, 0.07))

germ_fit = fit(germany_tree_wkfl,germany_training)

predTest = predict(germ_fit, test_exp)$.pred_class
ggplot(data.frame(predTest)) + 
  geom_bar(aes(x = predTest), alpha = 0.5, fill = "red") +
  geom_bar(data = germany_test, aes(x = Exited), alpha = 0.5, fill ='gray79') + 
  xlab("Exited")+
  theme_bw()+
  xlab("Ушел ли клиент?")+
  scale_x_discrete(labels = c("нет","да"))+
  ylab("Количество клиентов")+
  ggtitle('                  Изменение в оттоке клиентов после нововведения')
  

```

Новое значение изображено красным, прежнее - серым. Как видно, отток клиентов в Германии сокращается, если предлагать им дополнительный продукт банка. 

<!-- ### Дэшборд -->

<!-- <Какую часть анализа вы выносите в дэшборд. Для кого ваш дэшборд> -->

## Общие выводы

Цель работы заключалась в предсказании оттока клиентов банка. В ходе работы была выбрана группа клиентов, относящихся территориально к Германии. На основании данных о точности двух моделей (логистическая регрессия и дерево) было принято решение использовать дерево в качестве предсказательной модели. Выяснилось, что значимым сигналом оттока клиентов является низкое количество продуктов банка, которыми пользуется клиент. Поэтому было выдвинуто предложение рекоммендовать клиентам, которые пользуются только 1 продуктом, еще +1 дополнительно. Была смоделирована ситуация, когда клиенты соглашаются в 7% случаев. Такое нововведение дало положительную динамику: клиенты стали уходить меньше.Таким образом, был обнаружен действенный способ снизить отток клиентов - предлагать им дополнительные продукты банка. Это повысит лояльность и удержит клиентов.  


  
